【裁判字號】    98,台上,6260
【裁判日期】    981029
【裁判案由】    妨害性自主
【裁判全文】
最高法院刑事判決            九十八年度台上字第六二六０號
上  訴  人  甲○○
選任辯護人  張世興律師
            林宏政律師
上列上訴人因妨害性自主案件，不服台灣高等法院中華民國九十
六年五月二十三日第二審判決（九十六年度上訴字第一０一八號
，起訴案號：台灣台北地方法院檢察署九十五年度偵續字第五五
號），提起上訴，本院判決如下：
    主  文
原判決撤銷，發回台灣高等法院。
    理  由
本件原判決撤銷第一審之科刑判決，改判論處上訴人甲○○對於
女子利用其酒醉，不能抗拒而為性交罪刑，固非無見。
惟查：(一)、錄音、錄影、電磁紀錄或其他相類之證物可為證據者
，審判長應以適當之設備，顯示聲音、影像、符號或資料，使當
事人、代理人、辯護人或輔佐人辨認或告以要旨。刑事訴訟法第
一百六十五條之一第二項定有明文。卷附案發當日麗景四季飯店
錄影帶，固經檢察官於民國九十四年十一月十五日及九十五年二
月七日二次勘驗，製有勘驗筆錄及補充勘驗筆錄，原判決並以之
作為判斷告訴人Ａ女（姓名年籍詳卷）當時已因酒醉頭暈目眩，
且不勝酒力而在該飯店櫃台前方嘔吐，意識模糊，處於未能回答
暨與外界正常溝通之相類心神喪失之狀態之依據（見原判決八、
九頁）。然檢察官該二次勘驗，均未通知上訴人及其辯護人到場
，有勘驗筆錄及補充勘驗筆錄附卷可考（見偵查卷六十六頁、偵
續卷二十一、二十二頁）。而上訴人於原審又爭執該二份筆錄之
證明力，並聲請原審勘驗上開錄影帶，以查明Ａ女進入該飯店大
廳時，精神意識狀況是否有酒醉，意識不清情形（見原審卷五十
三頁刑事準備暨辯護意旨狀）。原審自有以適當之設備，顯示該
錄影聲音、影像，使上訴人及其辯護人辨認，而為勘驗之必要。
乃原審竟認無必要，殊有應於審判期日調查之證據未予調查之違
法。(二)、原判決雖謂酒醉之情況，每因個人體質之差異而以不同
之方式顯現，有無法獨立行走而需人攙扶者，或有胡言亂語，或
有嘔吐、臉紅或無法言語等不一而足，尚難以Ａ女在○○四季飯
店能獨立行走或能自行站立一旁等候上訴人，即認定無酒醉之情
形（見原判決十一頁），並以Ａ女在該飯店櫃台處嘔吐，且於上
訴人詢問及與之交談時，均無任何反應，亦無談話，嗣在櫃台前
吐完後，即以手撐回櫃台之情形，而認定Ａ女已酒醉（見原判決
九頁）。然為何能獨立行走或能自行站立一旁等候上訴人，不能
認定無酒醉；而嘔吐，對上訴人之詢問無反應，即可認定為酒醉
；原判決並未說明所憑之依據及認定之理由，自屬理由不備。(三)
、原判決理由謂證人○○○於第一審Ａ女在羊肉爐餐廳，是否離
開前往上訴人車輛內休息乙節，核與上訴人及證人○○○所供不
符，足見○○○之證詞非無迴護上訴人之虞，是以○○○於第一
審證稱：「（辯護人問：她（指Ａ女）跟被告（指上訴人）席間
有無交談？）有，互動很好。（辯護人問：所謂互動很好是如何
？）我記憶是她坐在被告的旁邊，偶爾二人有交談。（檢察官問
：有無聞到她的酒味？）沒有。」云云，是否屬實，非無疑問，
自不足執為上訴人有利之認定（見原判決十三頁）。然○○○在
該餐廳時間不是很長，已經伊在第一審證述明確（見第一審卷(二)
六十三頁背面）、Ａ女前往上訴人車內休息，是否在○○○離去
之後，原審未為調查，遽認伊之證詞，不足為上訴人有利之認定
，尚嫌速斷。(四)、上訴人於原審提出診斷證明書，欲證明其左膝
前十字韌帶斷裂，無法將Ａ女從飯店房間床上，移至浴室浴缸，
係Ａ女合意與其性交後，自行走入浴室清洗（見原審卷五十八至
六十頁）。此項證據是否足採，原判決恝置不論，亦有未當。上
訴意旨據此指摘原判決不當，非無理由，應認原判決有撤銷發回
之原因。
據上論結，應依刑事訴訟法第三百九十七條、第四百零一條，判
決如主文。
中    華    民    國  九十八  年    十    月  二十九  日
                      最高法院刑事第二庭
                          審判長法官  莊  登  照
                                法官  陳  世  淙
                                法官  徐  昌  錦
                                法官  許  錦  印
                                法官  施  俊  堯
      本件正本證明與原本無異
                                      書  記  官
中    華    民    國  九十八  年   十一   月    二    日
                                                      K

司法院資訊處製作；財團法人民間司法改革基金會備份。
